臺灣桃園地方法院刑事判決　　　　　　　96年度訴字第1507號
公　訴　人　臺灣桃園地方法院檢察署檢察官
被　　　告　甲○○
選任辯護人　葉智幄律師
上列被告因偽證案件，經檢察官提起公訴（96年度偵字第 13769
號），被告於準備程序進行中為有罪之陳述，經本院合議庭裁定
由受命法官獨任進行簡式審判程序，本院判決如下：
    主  文
甲○○於執行審判職務之公署審判時，證人於案情有重要關係之
事項，供前具結，而為虛偽陳述，處有期徒刑肆月。
    事  實
一、甲○○前於民國95年9月4日上午8 時許，在桃園縣中壢市「
    陽明醫院」前，以新臺幣（下同）4,500 元代價，一次自孔
    維義處受讓第三級毒品愷他命6包（含包裝袋重4.8公克）；
    而孔維義所涉違反毒品危害防制條例案件，業經本院於96年
    5月31日以96年度訴字第320號判決，判販賣第三級毒品處有
    期徒刑6年6月，嗣經臺灣高等法院於96年9 月12日以96年度
    上訴字第3045號判決，將原判決關於販賣第三級毒品有罪部
    分撤銷，改判轉讓第三級毒品處有期徒刑2 年並減為有期徒
    刑1 年，再經最高法院於96年11月14日以96年度臺上字第60
    66號判決，上訴駁回確定。詎甲○○竟基於偽證之犯意，於
    96年5月17日本院以96年度訴字第320號審理孔維義違反毒品
    危害防制條例案件為證人，在執行審判職務之公署即本院法
    官審判時，就案情有重要關係之有無自孔維義處拿取愷他命
    之事項作證時，供前具結而虛偽證稱：未曾向孔維義表示及
    拿取愷他命云云。嗣甲○○於所虛偽陳述之前開案件裁判確
    定前，於本案之96年10月15日準備程序期日自白所為偽證之
    犯行。
二、案經桃園縣政府警察局桃園分局報請臺灣桃園地方法院檢察
    署檢察官偵查起訴。
    理  由
一、本件被告甲○○所犯係死刑、無期徒刑或最輕本刑為3 年以
    上有期徒刑以外之罪，其於準備程序中就被訴事實為有罪之
    陳述，經本院告知簡式審判程序之旨，並聽取公訴人、被告
    之意見後，爰依刑事訴訟法第273條之1第1 項規定合議裁定
    由受命法官獨任進行簡式審判程序，先予敘明。
二、訊據被告對上揭犯行坦承不諱，並有本院96年度訴字第 320
    號之96年5月17日審判筆錄暨證人結文（訊問前）各1份在卷
    可稽，核與其所使用之門號0000-000000 號行動電話與孔維
    義使用之門號0000-000000 號行動電話於95年9月4日至17日
    之監聽譯文內容所載交涉拿取愷他命之情節相符，復被告前
    於孔維義所涉前開案件之警詢時及偵查中，均稱有自向孔維
    義處受讓愷他命等語，足徵被告任意性之自白，核與事實相
    符，洵堪採信。是本件事證明確，被告犯行洵堪認定。
三、按刑法上之偽證罪，為形式犯，不以結果之發生為要件，證
    人於供前或供後具結而就案情有重要關係事項，故為虛偽陳
    述，其犯罪即成立，而該罪所謂於案情有重要關係之事項，
    則指該事項之有無，足以影響於裁判之結果者而言，至於其
    虛偽陳述，法院已否採為裁判或檢察官據為處分之基礎，或
    有無採為基礎之可能，皆於偽證罪之成立無影響，最高法院
    71年臺上字第8127號、84年臺上字第3949號著有判例可資參
    照；查被告於前開案件之第一審審判中之證詞既非屬實，若
    承審法官因此採信，則孔維義可能因該證言而經法院判決無
    罪，是其上揭證詞自屬與案情有重要關係之事項無誤；故核
    被告所為，係犯刑法第168條之偽證罪。又按刑法第172條之
    規定，並不專在獎勵犯罪人之悛悔，而要在引起偵查或審判
    機關之易於發見真實，以免被誣告人終於受誣，故不論該被
    告之自白在審判前或審判中，自動或被動，簡單或詳細，一
    次或二次以上，並其自白後有無翻異，苟其自白在所誣告（
    偽證）之案件裁判確定以前，即應依該條減免其刑，最高法
    院31年上字第345 號著有判例亦可資參照；查被告於本案96
    年10月15日準備程序期日，已就所偽證之事實為供述，僅爭
    執其法律適用，自屬自白無訛，復前開案件甫於96年11月14
    日始經最高法院以以96年度臺上字第6066號判決，認孔維義
    上訴不合法駁回確定，此有前開案件歷審判決書、孔維義之
    臺灣高等法院被告前案紀錄表各1 份附卷足憑，其於所虛偽
    陳述之案件確定前自白，應依刑法第172 條規定，減輕其刑
    。爰審酌被告誘於友人孔維義，為使孔維義脫罪不惜翻異前
    詞為虛偽證詞，妨害司法公正與真實發現，量刑本不宜輕，
    惟念其犯後能坦承犯行、深感悔悟，並年紀尚淺、涉世未深
    ，且現有正當工作、態度良好等一切情狀，量處如主文所示
    之刑。至被告及其辯護人併請求給予緩刑等語，惟孔維義遭
    檢察官起訴之罪名為毒品危害防制條例第4條第3項之販賣第
    三級毒品罪，最輕本刑為5 年以上有期徒刑，係屬重罪，雖
    法院審理後認係犯同條例第8條第3項之轉讓第三級毒品罪，
    其最重本刑為3 年以下有期徒刑，然倘容任證人恣意為虛偽
    陳述，致偵審機關無法發現真實，無吝縱容重罪之犯罪行為
    人脫免刑責，危害國家司法權之行使，殊不因其所偽證之案
    件嗣後認定結果為何而有異，爰不予併為緩刑之諭知，附此
    敘明。
據上論斷，應依刑事訴訟法第273條之1 第1項、第299條第1項前
段，刑法第168條、第172條，判決如主文。
本案經檢察官丁俊成到庭執行職務。
中　　華　　民　　國　　96　　年　　12　　月　　10　　日
                  刑事第六庭    法　官　黃翊哲
以上正本證明與原本無異。
如不服本判決，應於判決送達後10日內向本院提出上訴狀（應附
繕本），其未敘述上訴理由者，應於上訴期間屆滿後20日內補提
理由書狀於本院，上訴於臺灣高等法院。
                                書記官  劉霜潔
中　　華　　民　　國　　96　　年　　12　　月　　10　　日
附錄本判決論罪科刑法條：刑法第168條
於執行審判職務之公署審判時或於檢察官偵查時，證人、鑑定人
、通譯於案情有重要關係之事項，供前或供後具結，而為虛偽陳
述者，處7年以下有期徒刑。
